【裁判字號】    90,訴,3242
【裁判日期】    900817
【裁判案由】    清償借款
【裁判全文】
臺灣臺北地方法院民事判決  九十年度訴字第三二四二號
    原      告   華南商業銀行股份有限公司
    法定代理人   丙○○
    訴訟代理人   丁○○
    被      告   乙○○
    兼訴訟代理人 甲○○
右當事人間請求清償借款事件，本院判決如左：
    主    文
被告應連帶給付原告新台幣壹佰伍拾萬肆仟陸佰元及自民國八十九年八月三十日起至
清償日止，按週年利率百分之九點五０五計算之利息。
訴訟費用由被告連帶負擔。
本判決於原告以新台幣伍拾萬貳仟元或同面額之中央政府建設公債八十四年甲類第一
期債票供擔保後，得假執行。
    事    實
甲、原告方面：
一、聲明：如主文第一項所示，並陳明願供擔保請准宣告假執行。
二、陳述：
（一）被告乙○○於民國八十六年四月十六日邀被告甲○○擔任連帶保證人，向原告
      貸款新台幣（下同）三百五十萬元，借款期限自八十六年四月二十六日起至一
      零六年四月二十六日止，自借款日起依年金法於每月二十六日按月平均攤還本
      息。借款利率按原告基本放款利率加一、四二五碼計算，嗣後隨原告基本放款
      利率之調整而調整，並自調整後之第一個約定攤付日起改按調整後之基本放款
      加碼週年利率百分之一、四二五計算。並均約定借款本金如有一宗遲延，全部
      債務視為到期；凡逾期清償在六個月以內者，按上開利率百分之十，超過六個
      月部分者，超過部分按上開利率百分之二十計算之違約金。
（二）被告乙○○僅清償本金及利息至八十七年八月二十五日，依上開借款契約第九
      條第一項第一款約定，全部債務視為到期。被告乙○○於八十六年四月二十二
      日提供其所有坐落於台北縣三峽鎮○○段一四一地號土地及其上建物門牌號碼
      台北縣三峽鎮○○街六三巷十號之不動產設定最高限額抵押權予原告，原告乃
      聲請拍賣系爭借款債務之擔保品，共受償二百七十二萬二千四百二十九元，扣
      除執行費五萬二千二百二十五元、利息六十五萬二千四百六十八元及違約金十
      萬八千八百零四元，本金部分僅償還一百九十萬八千九百三十二元，尚積欠本
      金一百五十萬四千六百元及如原告聲明所示之利息。爰依系爭消費者貸款契約
      及連帶保證契約訴請被告連帶清償一百五十萬四千六百元及如原告聲明所示之
      利息。
三、證據：提出消費者貸款契約書、債權明細計算書、台灣板橋地方法院民事執行處
          八十九年十月二日通知書（附強制執行金額分配表）各乙份為證。
乙、被告方面：
一、聲明：原告之訴駁回。
二、陳述：
    被告提供之不動產已經原告聲請拍賣，被告並無超貸之情形，為何仍積欠一百五
    十多萬元。
    理    由
一、依被告出具予原告之消費者貸款契約第十二條約定，兩造約定以原告公司所在地
    為債務履行地，依民事訴訟法第十二條約定，因契約涉訟時，如經當事人定有債
    務履行地，得由該履行地之法院管轄。原告之所在地係在台北市中正區○○○路
    ○段三十八號，該地為兩造約定之債務履行地，係屬本院轄區，依民事訴訟法第
    十二條約定，本院就系爭事件有第一審管轄權。
二、原告主張被告乙○○邀被告甲○○為連帶保證人向原告借貸三百五十萬元，現尚
    積欠一百五十萬四千六百元及如原告聲明所示之利息之事實，業據原告提出消費
    者貸款契約書、債權明細計算書、台灣板橋地方法院民事執行處通知書（附強制
    執行金額分配表）各乙份為證，被告雖到庭抗辯原告已將被告乙○○提供之不動
    產拍賣受償，為何仍要清償一百多萬元云云。然原告就被告乙○○提供之不動產
    行使抵押權，僅是就其賣得之價金受償，並非被告因此即可免除全部債務，原告
    行使抵押權後僅獲受償二百七十二萬二千四百二十九元，此有原告提出系爭消費
    者貸款契約其上蓋印台灣板橋地方法院民事執行處受分配款項之戳印可證。然至
    八十九年八月二十九日止原告對被告乙○○之債權總額計四百十七萬四千八百四
    十元，積欠之本金計三百四十一萬三千五百三十二元，此有台灣板橋地方法院民
    事執行處八十九年十月二日通知書所附之分配表即為可知，被告並未對該債權額
    數為爭執。是原告聲請拍賣被告乙○○提供之不動產並未受到完全清償，原告就
    剩餘未受償之部分，自得再請求被告清償。原告行使抵押權受分配二百七十二萬
    二千四百二十九元，經原告依系爭消費者貸款契約第八條約定行使抵充權，扣除
    執行費五萬二千二百二十五元、自八十七年八月二十六日起至八十九年八月二十
    九日止之利息、違約金分別為六十五萬二千四百六十八元、十萬八千八百零四元
    ，被告僅得清償本金一百九十萬八千九百三十二元，然當時積欠之本金計三百四
    十一萬三千五百三十二元，尚不足清償本金一百五十萬四千六百元，是被告乙○
    ○尚積欠原告借款一百五十萬四千六百元及自八十九年八月三十日起至清償日止
    按週年利率百分之九、五計算之利息。從而，原告主張之上開事實，堪信為真實
    。
三、按借用人應於約定期限內，返還與借用物種類、品質、數量相同之物；遲延之債
    務，以支付金錢為標的者，債權人得請求依法定利率計算之遲延利息，但約定利
    率較高者，仍從其約定；當事人得約定債務人不履行債務時，應支付違約金，民
    法第四百七十八條、第二百三十三條第一項、第二百五十條第一項分別定有明文
    。又連帶保證者，乃保證人與主債務人連帶負債務履行責任之保證，具有連帶債
    務之性質。又保證債務，除契約另有訂定外，包含主債務之利息、違約金、損害
    賠償及其他從屬於主債務之負擔；另連帶債務之債權人，得對債務人中之一人或
    數人，同時或先後請求全部或一部之給付，民法第七百四十條、第二百七十三條
    第一項分別定有明文。原告主張被告乙○○未依約還款，已如前述，則被告乙○
    ○依系爭消費者貸款契約即應負清償借款之責，被告甲○○既為系爭借款之連帶
    保證人，自應依連帶保證契約就系爭借款負連帶清償之責。
四、從而，原告依系爭金錢消費借貸契約及連帶保證契約訴請被告連帶給付一百五十
    萬四千六百元及如主文第一項所示之利息，為有理由，應予准許。
五、原告陳明願供擔保，聲請宣告假執行，核無不合，爰酌定相當擔保金額准許之。
六、結論：原告之訴為有理由，依民事訴訟法第八十五條第二項，第三百九十條第二
    項判決如主文。
中      華      民      國    九十      年    八      月    十七    日
                                            民事第二庭法      官  黃書苑
右為正本係照原本作成
如對本判決上訴，須於判決送達後廿日內向本院提出上訴狀
中      華      民      國    九十      年    八      月    十七    日
                                                          書記官  陳俐妙


司法院資訊處製作；財團法人民間司法改革基金會備份。
